【裁判字號】    98,財管,92
【裁判日期】    990127
【裁判案由】    指定遺產管理人
【裁判全文】
臺灣臺南地方法院民事裁定              98年度財管字第92號
聲  請  人  庚○○○
上列當事人間聲請選任遺產管理人事件，本院裁定如下：
    主      文
選任財政部國有財產局臺灣南區辦事處臺南分處為被繼承人甲○
○（男，民國○○○年○月○日生，身分證統一編號：Ｚ000
000000號）之遺產管理人。
程序費用新臺幣壹仟元由被繼承人甲○○之遺產負擔。
     理     由
一、按繼承開始時，繼承人之有無不明，而無親屬會議或親屬會
    議未於1 個月內選定遺產管理人者，利害關係人或檢察官得
    聲請法院選任遺產管理人，並由法院依公示催告程序，定6
    個月以上之期限，公告繼承人，命其於期限內承認繼承；又
    被繼承人之所有繼承人均拋棄其繼承權者，亦準用關於無人
    承認繼承之規定，民法第1177條、第1178條第2項、第1176
    條第6項定有明文。
二、本件聲請意旨略以：被繼承人甲○○（男，民國45年4月2日
    生，身分證統一編號：Ｚ000000000號、生前籍設臺南市○○
    區○○里○○鄰○○路195巷78號）因侵權行為損害賠償事件
    ，經本院以88年度訴字第1720號民事判決被告戊○○及其法
    定代理人即本件被繼承人甲○○應連帶給付聲請人新臺幣（
    下同）172萬6,563元及其利息，本院88年度訴字第1720號民
    事判決已於89年4月5日確定，惟因被繼承人甲○○於93年3
    月12日死亡，其繼承人均已拋棄繼承，為保障債權人之權益
    ，依民法第1178第2項規定聲請選定遺產管理人。另依非訟
    事件法第79條之規定，繼承開始時，法定繼承人全部依法拋
    棄繼承者，利害關係人得聲請法院選定遺產管理人，聲請人
    另向本院聲請指定地政士吳建男為被繼承人甲○○之遺產管
    理人等語。
三、經查，聲請人上開主張，業據提出本院88年度訴字第1720號
    民事判決及確定證明書、南院龍家戊93年度繼字第398號函
    、南院龍家巳93年度繼字第594號函、除戶謄本、戶籍謄本
    、繼承系統表、同意書、吳建男地政士執照為證，復經本院
    依職權調取本院93年度繼字第398、545、594號拋棄繼承卷
    宗核閱無誤，堪信為真實。聲請人為被繼承人之債權人，故
    聲請人以利害關係人聲請選任被繼承人之遺產管理人，核與
    上開規定並無不合，應予准許。又聲請人具狀請求指定具有
    地政士資格之吳建男擔任被繼承人之遺產管理人，本院審酌
    吳建男地政士係由聲請人所請，於管理被繼承人甲○○之遺
    產時，是否能公平允當，不生偏頗聲請人之疑慮，恐有不妥
    之處。
四、又查本件被繼承人甲○○之繼承人均已拋棄繼承權，足見渠
    等對被繼承人遺產之處置已漠不關心，經本院函詢其繼承人
    丁○○、己○○、戊○○、丙○○、乙○○，請其等於文到
    5日內以書面陳明是否願意擔任被繼承人甲○○之遺產管理
    人，逾期視為不願意擔任，上開繼承人均逾期未陳明其意願
    ，視為不願意擔任，有送達證書附卷可憑。查被繼承人甲○
    ○之遺產，倘無人承認繼承時，將於清償債權，交付遺贈物
    後，歸屬國庫，即無人繼承之遺產若有賸餘，終歸國家所取
    得，則職司國有財產管理之有關機關自係最為適合擔任遺產
    管理之人，況上開機關就遺產管理之有關法律程序亦相當熟
    悉；故為使遺產之處置順利進行，並考量遺產管理之專業性
    與公平性，認選任財政部國有財產局臺灣南區辦事處臺南分
    處為被繼承人甲○○之遺產管理人為適當。
五、依非訟事件法第157條，裁定如主文。
中    華    民    國    99    年    1     月    27    日
                  家事法庭    司法事務官
以上正本係照原本作成。
如不服本裁定，應於裁定送達後10日內向本院提出抗告狀，並繳
納抗告費新台幣1千元。
中    華    民    國    99    年    1     月    29    日
                              書記官    曾詩珊


司法院資訊處製作；財團法人民間司法改革基金會備份。
